臺灣高等法院臺南分院刑事裁定
111年度抗字第538號
抗  告  人  
即 受 刑人    林宜璋

上列抗告人因聲明異議案件，不服臺灣臺南地方法院中華民國11
1年6月20日裁定（111年度聲字第951號），提起抗告，本院裁定
如下：
      主  文
原裁定撤銷，發回臺灣臺南地方法院。
      理  由
一、原裁定意旨略以：
　㈠本院107年度簡字第3801號判決（下稱系爭判決）送達時受刑
    人之戶籍地確實設於臺南市○區○○路00巷00號之1四樓，且並
    無任何遷出國外之註記，且受刑人於原緩起訴處分期間，確
    實有收受臺灣臺南地方檢察署（下稱臺南地檢署）送達至該
    址之文件，參酌受刑人於民國110年2月21日回國受檢察官訊
    問時陳稱其隔離處所即位於上開住址1樓等情，足認受刑人
    確實有實際居住於上開地址之事實，確係受刑人之住所無訛
    。又受刑人雖稱其因逃債而出境，但其既然返國時仍以該處
    為隔離處所，顯然即仍有歸返意思，依據最高法院102年度
    台抗字第201號民事裁定意旨，自不能認其有廢止上開住所
    之意思。而本件判決既已寄存送達於受刑人住所所在地之警
    察機關，已符合刑事訴訟法第62條、民事訴訟法第138條第1
    項、第2項之規定，其送達程序自屬合法，應自寄存送達之
    日即108年1月19日起經10日即108年1月29日發生送達之效力
    ，受刑人未於法定期間提起上訴，系爭判決業已確定等情，
    亦有上開送達證書存卷可考，執行檢察官於系爭判決確定後
    依據系爭判決主文執行，核無違誤。
  ㈡至受刑人雖稱其並未實際收受系爭判決書及相關執行命令等
    訴訟文書等語，惟受刑人於106年3月10日出境，甫於110年2
    月21日入境乙節，固有入出境資訊連接作業在卷可查。然受
    刑人明知其所犯本案，前經檢察官予以附條件之緩起訴處分
    ，應分期給付該案告訴人葉貞妤至107年4月止，受刑人於履
    行該緩起訴條件期間，即逕行出境，且未陳報其出境後之送
    達地址，並無任何積極舉措得令本院認定受刑人有廢止前揭
    原住所之意思表示。而依刑事訴訟法第62條準用民事訴訟法
    所規定之寄存送達方式，本不以受送達人確實閱覽送達文書
    內容為必要，僅須符合上開法定程式，即屬合法。是受刑人
    是否實際收受、閱覽該判決書之內容，核與寄存送達是否生
    效無涉，本院既已依法送達系爭判決，自生合法送達之效力
    。受刑人執此聲明異議，難認有據等語。　　
二、抗告意旨略以：
　㈠抗告人於110年2月21日下午2時許搭機返台時，主動前往航空
    警察局高雄分局偵查隊製作調查筆錄，並供稱回台後聯絡地
    址為「臺南市○區○○路0段00號」，抗告人復於居家隔離期滿
    後之110年3月18日至臺南市東區戶政事所，辦理以上開地址
    作為返台之戶籍地址，又抗告人於執行檢察官訊問並諭知抗
    告人繳納上開判決宣告刑之易科罰金新臺幣18萬1000元整時
    ，曾向檢察官表示抗告人會在戶籍地1樓進行隔離，且之後
    的住所會再變更，抗告人會再陳報新的地址與電話等語；再
    者，抗告人返台時，係因原戶籍地址之一樓店面尚在出租中
    之空檔，經徵求抗告人母親同意後，抗告人乃以該處做為隔
    離處所，並無永久居住之意思，實則抗告人返台前已事先規
    劃並與在台友人商議日後居住於「臺南市○區○○路0段00號」
    之處所，並作為日後永久住居所，抗告人並未以原先戶籍登
    記地址作為永久居住之意思。更何況，抗告人離境當時登記
    之戶籍地即臺南市○區○○路00巷00號之1四樓與原裁定理由中
    所謂之隔離處所即位於上開住址「1樓」之處所為不同地址
    ，原裁定以抗告人返台係在該址1樓進行隔離，逕自認定抗
    告人仍有歸返之意思，顯有違誤。
　㈡系爭判決正本之送達證書固分別寄存於「臺南市政府警察局
    第一分局東寧派出所」、「善化分局新市分駐所」，惟該2
    送達證書就「未獲會晤本人亦無受領文書之同居人，已將該
    送達文書：」及「應受送達之本人，或同居人，或受僱人，
    無法律上之理由，拒絕受領，並有難達留置情事，已將該送
    達文書：」等記載前之勾記選項，並未予以勾記，則該2送
    達證書就抗告人是否具有不能依民事訴訟法第136條及第137
    條規定為送達之情形，未有任何表示，原裁定僅依上開送達
    證書所載送達時間，憑以計算抗告人之上訴已逾法定期間，
    即予以裁定駁回，似稍嫌速斷。
　㈢抗告人於106年3月10日出境後，因詐欺案件遭臺灣橋頭地方
    檢察署、臺灣臺南地方檢察署、臺灣高雄地方檢察署發布通
    緝，則本件於聲請簡易判決處刑當時，自前科表即可明顯得
    知抗告人已遭通緝根本無法收受訴訟文書，原審法院以上開
    不合法之送達方法以為送達，足證系爭判決並未經合法送達
    於抗告人，上訴期間應無從起算，故系爭判決應該尚未確定
    ，臺灣臺南地方檢察署108年執字1673號指揮書執行科刑徒
    刑6月，即顯有違法或其執行方法不當，其執行程序並不合
    法，爰依刑事訴訟法第484條規定，懇請鈞院詳予審查、依
    法裁判等語。
三、按被告、自訴人、告訴人或附帶民事訴訟當事人，有住、居
    所、事務所及所在地不明之情形者，得為公示送達，刑事訴
    訟法第59條第1 款已有明定，而逃匿不知去向被通緝之被告
    ，法院應以其所在地不明，行公示送達，始屬合法送達（司
    法院院字第2487號解釋意旨、最高法院106 年度台上字第86
    5 號判決意旨、臺灣高等法院暨所屬法院84年度法律座談會
    刑事類第45號研討結果參照）。
四、經查：
  ㈠被告因本案詐欺案件，前經原審法院於108年1月7日以107年
    度簡字第3801號判處有期徒刑6月，該判決經原審法院交由
    郵務人員送達至抗告人當時之戶籍即臺南市○區○○路00巷00
    號之1四樓及在該案中陳明之居所即臺南市○市區○○路00號等
    住居所，因未獲會晤本人亦無受領文書之同居人或受僱人，
    遂於108年1月19日各將該判決書正本寄存於抗告人上開住居
    所之警察機關即臺南市政府警察局第一分局東寧派出所及善
    化分局新市分駐所，並分別作送達通知書2份，1份黏貼於上
    址門首，另1份置於上址信箱或其他適當位置以為送達等情
    ，有原審法院送達證書2份在卷可參，堪以認定。 
　㈡惟查，抗告人於106年3月10日即出境至大陸地區，嗣因另案
    、本案分別由橋頭地檢署、臺南地檢署、高雄地檢署於106
    年8月31日、10月13日、107年2月27日、108年4月24日發布
    通緝，迄110年2月21日始返國並為警緝獲，復撤銷通緝等節
    ，有出境資訊連結作業、臺灣高等法院被告前案紀錄表、被
    告通緝紀錄表及臺灣臺南地方檢察署通緝人犯歸案證明書在
    卷可佐（見聲字第951號卷第9、37頁、本院卷第53-56、61
    頁），則系爭判決送達之時即108年1月19日，被告既因他案
    、本案通緝中而逃匿不知去向，依上開說明，系爭判決應行
    公示送達始屬合法，原審法院逕向抗告人戶籍地及其陳明之
    居所送達，而因未獲會晤本人亦無受領文書之同居人或受僱
    人，而為寄存送達，其送達自不生效力，上訴期間亦無從起
    算，致抗告人無從對系爭判決為不服之意思表示，且依卷內
    資料所示，原審法院似未將系爭判決為公示送達，則系爭判
    決似仍處於尚未確定之狀態，執行檢察官據以108年度執字
    第1673號執行指揮書執行，依據前揭說明，其執行之指揮尚
    有未合。
五、原審以抗告人於本件履行緩起訴條件期間逕行出境，且未陳
    報其出境後之送達地址，因而認定抗告人並無廢止原住居所
    之意思表示，雖非無見，然系爭判決既未有合法送達之情事
    ，仍處於未確定之情形，系爭執行指揮難認合法。抗告意旨
    之指摘理由雖與本院所持上開理由雖然不同，但結論尚無異
    致，仍認其抗告有理由，爰由本院將原裁定予以撤銷，並發
    回由原審法院研究後更為妥適之處分。
據上論結，應依刑事訴訟法第413 條前段，裁定如主文。
中　　華　　民　　國　　111 　年　　7 　　月　　20　　日
                  刑事第七庭    審判長法　官  吳勇輝
                                      法　官  吳錦佳
                                      法　官  黃國永
以上正本證明與原本無異。
不得再抗告。
　　　　　　　　　　　　　　　　　　　書記官  葉宥鈞
中　　華　　民　　國　　111 　年　　7 　　月　　20　　日